【裁判字號】    95,易,1450
【裁判日期】    951214
【裁判案由】    違反建築法
【裁判全文】
臺灣桃園地方法院刑事判決              95年度易字第1450號
公  訴  人  臺灣桃園地方法院檢察署檢察官
被      告  甲○○
上列被告因違反建築法案件，經檢察官聲請簡易判決處刑（九十
五年度偵字第八二九四號），本院認不得逕以簡易判決處刑，改
用通常程序審判，判決如下：
    主  文
甲○○無罪。
    理  由
一、聲請簡易判決處刑意旨略以：被告甲○○未經申請主管建築
    機關之許可並發給建築執照，即率於民國九十四年六月間某
    日在桃園縣龜山鄉○○○○街八十號住處，以鋼架為建材，
    搭蓋違章建築（面積約四十平方公尺），經桃園縣政府工務
    局違章建築拆除隊查報，並於同年七月四日依法強制拆除，
    詎甲○○又於同年七月間某時在原處違反規定重行搭建使用
    ，復經桃園縣政府工務局違章建築拆除隊於同年八月二十三
    日發現。因認被告涉犯建築法第九十五條之罪嫌等語。
二、按犯罪事實應依證據認定之，無證據不得認定犯罪事實，又
    不能證明被告犯罪者，應諭知無罪之判決，刑事訴訟法第一
    百五十四條第二項、第三百零一條第一項分別定有明文。次
    按建築法第九十五條之適用，係以依建築法規定強制拆除之
    建築物，違反規定重建者為前提。又該法所稱之「強制拆除
    」，應係指主管建築機關以實力直接實施拆除之作為，尚不
    包括拆除義務人本於主管機關強制之意思表示而自行拆除之
    情形，此觀同法第八十一條第一項規定將「限期命所有人拆
    除」及「強制拆除」二者並列；同法第八十六條將「勒令停
    工」、「勒令停止使用」、「限期修改」與「強制拆除」並
    列自明。是茍拆除義務人於主管建築機關所定期限內自行拆
    除者，即與強制拆除之概念有間，其後縱有重建之情形，亦
    難以違反建築法第九十五條之罪相繩。
三、公訴人認定被告涉有上開罪嫌，無非係以桃園縣政府處理興
    建中違章建築聯合稽查通知單及現場照片為其主要論據。訊
    據被告固不否認其於住處搭建違章建築，於九十四年六月間
    經查報拆除後，其又於相同地點再度搭建違章建築之事實，
    惟堅決否認有何違反建築法之犯行，辯稱：第一次被查報的
    違建係伊自行拆除等語。經查：被告於其桃園縣龜山鄉○○
    ○○街八十號住處違規搭建鋼架建築，經主管機關桃園縣政
    府工務局於九十四年六月二十七日通知強制拆除，惟於同年
    七月四日執行拆除前，上開違建已由違建戶自行拆除，此經
    證人即桃園縣政府工務局違章建築拆除隊技士張俊達、趙令
    添於檢察官偵查中證述甚詳，並有桃園縣政府處理興建中違
    章建築聯合稽查通知單、桃園縣政府函、現場照片等件附卷
    可稽。被告既已於九十四年七月四日前自行拆除違建，並非
    由主管機關直接實施拆除，揆諸前揭說明，被告嗣後又於同
    處搭建鋼架雨棚違建之行為，尚難認係依建築法規定強制拆
    除之建築物違反規定重建，自難遽以違反建築法第九十五條
    之罪相繩。此外，復查無其他證據足資證明被告涉有公訴人
    所指罪嫌，自應為無罪之諭知。
據上論斷，應依刑事訴訟法第四百五十二條、第三百零一條第一
項，判決如主文。
本案經檢察官蔡宜均到庭執行職務。
中    華    民    國    95    年    12    月    14    日
                  刑事第八庭    審判長法  官  曾家貽
                                      法  官  吳為平
                                      法  官  袁雪華
上正本證明與原本無異。
如不服本判決，應於判決送達後10日內向本院提出上訴狀（應附
繕本），上訴於臺灣高等法院。
                                      書記官  邱仲騏
中    華    民    國    95    年    12    月    14    日


司法院資訊處製作；財團法人民間司法改革基金會備份。
